臺灣高雄地方法院刑事判決　　　　　　　　　　　九十三年度交簡上字第一三０號
　　 上　訴　人　甲○○　男三.
　　 即　被　告
　　 選任辯護人　蘇精哲律師
　　　　　　　　 劉家榮律師
　　　　　　　　 徐建光律師
右上訴人因業務過失傷害案件，不服本院高雄簡易庭中華民國九十三年四月三十日九
十三年度交簡字第九二七號刑事簡易判決（聲請簡易判決處刑案號：臺灣高雄地方法
院檢察署九十二年度偵字第一三一三二號），提起上訴，本院管轄之第二審合議庭依
通常程序審理後，為第一審判決如左：
      主  文
原判決撤銷。
甲○○無罪。
    理  由
一、公訴意旨略以：被告甲○○為計程車司機，為從事駕駛業務之人，明知行車時應
    遵守交通號誌之指示行進，俾便適時適度反應車前狀況，而為必要之處置。詎被
    告於民國九十二年二月六日午夜，駕駛車牌號碼ＺＪ—六七二號營業用小客車，
    沿高雄市○○○路由北往南方向行駛，於行經該路與青年一路交岔路口之際，疏
    未注意復興二路之紅綠燈已轉為紅燈而禁止通行，且按當時情形，亦無不能注意
    情事，竟貿然加速穿越該路口，而於當日零時二十分許，在上開交岔口與丙○○
    （另經檢察官為不起訴處分）所駕駛，沿青年一路自西向東方向行駛之車牌號碼
    ＹＴ—五七四八號自小客車發生擦撞，致丙○○受有左手及左鎖骨瘀血之傷害，
    因認被告涉犯刑法第二百八十四條第二項前段之業務過失傷害罪嫌等語。
二、按犯罪事實應依證據認定之，無證據不得認定其犯罪事實；不能證明被告犯罪者
    ，應諭知無罪之判決，刑事訴訟法第一百五十四條第二項、第三百零一條第一項
    前段定有明文。次按，為刑事訴訟上證明之資料，無論其為直接證據或間接證據
    ，均須達於通常一般之人均不至於有所懷疑，而得確信其為真實之程度，始得據
    為有罪之認定，若其關於被告是否犯罪之證明未能達此程度，而有合理懷疑之存
    在，致使無從形成有罪之確信，根據「罪證有疑，利於被告」之證據法則，即不
    得遽為不利於被告之認定，此觀諸最高法院七十六年台上字第四九八六號判例意
    旨自明。再者，告訴人之指訴係使被告受刑事訴追為目的，是其陳述是否與事實
    相符，仍應調查其他證據以資審認（最高法院七十六年度台上字第四九八六號、
    五十二年台上字第一三○○號刑事判例參照）。
三、公訴意旨認被告甲○○涉犯業務過失傷害罪嫌，係以告訴人丙○○之指訴，核與
    證人戊○○、丁○○之證述相符，復有車損照片、驗傷單、道路交通事故調查報
    告表存卷可憑，並認證人丁○○雖就兩車撞擊部位之陳述與實情未盡全然相符，
    然證人丁○○所處之目擊地點，確可清楚目擊交通號誌時相變化及車禍經過，亦
    據檢察官勘驗明確，並製作有履勘筆錄在卷可按，因而採信證人丁○○之證詞等
    ，為論罪之主要依據。惟訊據上訴人即被告固坦承於上述時、地，駕駛前揭營業
    自小客車與告訴人之自小客車擦撞發生車禍之事實，惟堅詞否認有何業務過失傷
    害犯行，辯稱：我開車沿高雄市○○○路由北往南方向行駛，行經與青年路交岔
    路口時停等紅燈，待燈號轉為綠燈後，始起步前進，告訴人卻酒後駕車並闖越紅
    燈，駕駛自小客車在上開路口撞到我車輛的右後側車輪處，我沒有闖紅燈，並無
    任何過失等語。經查：
(一)、證據能力之爭執：
１、關於辯護意旨爭執告訴人丙○○於警詢中之陳述及談話紀錄表均為審判外之陳述
    ，應無證據能力乙節：
(1)、按被告以外之人於審判外之言詞或書面陳述，除法律有規定者外，不得作為證據
    ；被告以外之人於檢察事務官、司法警察官或司法警察調查中所為陳述，與審判
    中不符時，其先前之陳述具有較可信之特別情況，且為證明犯罪事實存否所必要
    者，得為證據，刑事訴訟法第一百五十九條第一項、第一百五十九條之二分別定
    有明文。
(2)、告訴人於警詢及談話紀錄表中陳述：「我駕自小客車ＹＴ－五七四八號，沿青年
    一路由西向東行駛第二快車道，至肇事地復興二路口，我車左前車頭被一部營小
    客ＺＪ－六七二號之右『後』車輪撞及，致肇事，雙方鴐駛受傷，送阮外科就醫
    」等語（九十二年二月六日談話筆錄參照），惟其事後於本院審理時則證稱：「
    被告的右『前』車輪撞到我的車左前方」等語，足見告訴人於警詢及本院陳述有
    關被告車輛撞擊其自小客車之部位乙節，有明顯有不符之處。惟證人丙○○於本
    院證稱其於車禍後接受警詢時，意識非常清楚，且本院查無告訴人丙○○於警詢
    時之陳述有遭受到外力干擾、脅迫、利誘或詐欺之情事，依其陳述時之客觀條件
    、情狀等外部情況以觀，應認具有特別可信之特別情狀，且為證明犯罪事實存否
    所必要，應認具有證據能力。
２、關於辯護意旨爭執告訴人於偵查中之陳述，未命具結，應無證據能力乙節：按告
    訴人係向司法警察機關或偵查機關申告犯罪事實而要求追訴之人，其於我國刑事
    訴訟法中，並非獨立之證據方法，若欲以告訴人所陳述被害經過為認定犯罪事實
    有無之依據時，必須踐行有關人之證據調查程序，除非其有依法不得令具結之情
    形，否則法院應命具結，若依法應具結而未具結時，依新修正刑事訴訟法第一百
    五十八條之三之規定，告訴人有關被害事實經過之陳述，無證據能力，法院不得
    援引其陳述作為判決之基礎，是告訴人在偵審中有關被害經過之陳述，如未依法
    具結，即無證據能力（臺灣高等法院暨所屬法院九十三年法律座談會提案二十七
    法律問題之審查意見及研討結果之意見參照）。故本案告訴人於九十二年十二月
    三十日偵訊中之陳述既屬人之證據調查程序，惟並未依法具結，業經本院調取臺
    灣高雄地方法院檢察署九十二年度偵字第一三一三二號卷宗核閱屬實，依前開說
    明，應無證據能力。
３、關於辯護意旨爭執證人戊○○、孫世哲於偵查中之陳述，未命具結，應無證據能
    力乙節：按證人依法應具結而未具結者，其證言，不得作為證據，刑事訴訟法第
    一百五十八條之三定有明文。查證人戊○○、孫世哲並無依法不應具結之情形，
    而該二人於偵查中就本案作證時，檢察官並未命其等具結乙節，經本院調取上開
    偵查卷核閱結果，確未尋得證人戊○○、孫世哲之具結文，依刑事訴訟法第一百
    五十八條之三規定，證人戊○○、孫世哲於偵查中之證詞，無證據能力，不得作
    為認定被告犯罪之積極證據。
４、關於辯護意旨爭執證人丁○○於偵查中之陳述，為被告外以之人於審判外之陳述
　　，不具證據能力部分：按刑事訴訟法第一百五十九條之一第二項規定：「被告以
　  外之人於偵查中向檢察官所為之陳述，除顯有不可信之特別情況者外，得為證據
    」。辯護人以證人丁○○於偵查中之證述內容與案發當時之實際情況不符，而認
    有顯不可信之特別情況。惟所謂「顯不可信」之情形，非指陳述之實質證明力問
    題，而係證據能力之要件，法院審查被告以外之人於偵查中向檢察官所為陳述是
    否具有證據能力，應以該陳述作成之客觀條件及環境作為判斷之依據，準此，辯
    護人所指證人丁○○於偵查中之陳述，顯與案發當時之實際情形不符乙節，應係
    指該項證據之證明力問題，並非判斷有無證據能力之要件，此外，辯護人並未指
    明證人丁○○於偵查中之證述，有何顯不可信之特別狀況，是本院認證人丁○○
    於偵查中之陳述，具有證據能力。
(二)、實體部分：
１、被告於九十二年二月六日凌晨零時二十分許，駕駛車牌號碼ＺＪ—六七二號營業
    用小客車，沿高雄市○○○路由北往南方向行駛，行經該路與青年一路交岔路口
    時，與告訴人所駕駛，沿青年一路自西向東方向行駛之車牌號碼ＹＴ—五七四八
    號自小客車發生擦撞，致告訴人受有左手及左鎖骨瘀血之傷害等情，業據告訴人
    於警詢及本院審理時證述明確，核與被告供承有關駕車與告訴人之自小客車發生
    擦撞，致告訴人受有右揭傷害之情節，大致相符，復有高雄市立民生醫院九十二
    年二月六日之高市民醫診字第○○九五六號診斷證明書一紙在卷可稽，固堪以認
    定。
２、惟告訴人於警詢及本院審理時雖均指稱係被告通過路口闖越紅燈，致二車發生撞
    擊而受傷等語，然告訴人於本案車禍事故發生時，因飲用酒類後，呼氣所含酒精
    濃度達每公升○˙三四毫克之事實，有酒精濃度測試表一紙附卷可稽，參以當人
    飲酒後，若以呼氣酒精濃度測試器測得之呼氣濃度達到每公升○．二五至○．五
    毫克時，屬微醉呈度，將呈現多話、臉紅、感覺障礙、駕駛能力變差（參一九九
    八年，DiMaio／Dana出版之Forensic Pathology第二百三十三頁），足認告訴人
    於案發時，因飲用酒類後感覺減低、影響駕駛能力，其於通過上開路口時，對燈
    號之認知是否明確，已有合理之懷疑。
３、被告於偵查中及本院審理時，均辯稱係告訴人駕車撞上被告車輛之車尾即右後車
    輪部位等語，參諸本院調取臺灣高雄地方法院檢察署九十二年度偵字第三三二○
    號卷宗所附之被告車損照片八幀核閱結果（見該卷宗第十六、十七頁），認：被
    告上開營業小客車之右前門與右後門接縫處偏下側部位，有明顯之凹陷痕跡，另
    自右後門尾端邊緣起至右後車輪上方之葉子板處，亦均有明顯之凹陷痕跡，反觀
    被告上開車輛之右前方保險桿、右前車輪及右前車輪上方之葉子板等處，均無明
    顯之凹陷痕跡（從卷附照片看不出是否有刮痕），而告訴人上開自小客車之左前
    車頭燈及引擎蓋凹陷、變形，左前側保險桿斷裂，正前方保險桿掉落，右前方引
    擎蓋受擠壓向上翻起之事實，亦有上開偵查卷宗所附之告訴人車損照片二幀可資
    佐證。再被告當時之行車方向係沿高雄市○○○路由北往南方向行駛，告訴人則
    沿青年一路自西向東方向行駛，二車發生撞擊後均產生旋轉，被告車輛停止後，
    車頭朝向東北方，告訴人車輛之車頭則朝向西南方等情，為被告於本院所自承，
    核與證人即告訴人丙○○於本院證述之情節相符，復有高雄市○○○○○道路交
    通事故現場圖一份在卷可憑，足認二車撞擊後均旋轉約一百八十度，該撞擊力道
    應相當猛烈。次衡以吾人之一般生活經驗，二車猛力撞擊後，當於直接撞擊之部
    位造成凹陷，絕非僅產生輕微刮痕之事實，綜合上情，可認被告與告訴人二車發
    生撞擊時之力道猛烈，該直接撞擊部位，分別為被告營業小客車之右前門與右後
    門接縫處偏下側部位、自右後門尾端邊緣起至右後車輪上方之葉子板處，及告訴
    人自小客車之整個車頭（左前車頭燈及引擎蓋凹陷、變形，左前側保險桿斷裂，
    正前方保險桿掉落，右前方引擎蓋受擠壓向上翻起），依上開二車直接撞擊部位
    及毀損之情況以觀，本院認本件車禍係由告訴人之自小客車車頭撞擊上被告營業
    小客車之右側車身偏後部位，證人即告訴人於本院證述有關係被告駕車撞擊其所
    駕駛之自小客車之證述乙節，乃與常理有違，存有瑕疵，益見證人即告訴人之證
    詞，有偏頗之虞，純為使被告受刑事訴追為目的，難依證人即告訴人之片面證述
    ，逕採為對被告不利之認定。
４、證人丁○○於偵查中及本院審理時，固均證稱本案車禍事故發生後，看到復興二
    路方向（即被告之行車方向）之燈號是紅燈，青年一路方向（即告訴人行車方向
    ）是綠燈等語。然查：(1)本案車禍事故發生時，告訴人於製作警詢筆錄及談話紀
    錄表時，均未提及現場有何證人目賭案發經過，另到場處理事故之員警亦未查訪
    得任何目擊證人，並對之製作筆錄，則告訴人自九十二年二月六日案發後已逾一
    年有餘，遲至九十三年三月四日，在偵查中自行攜同證人丁○○到庭作證，而為
    對告訴人有利及對被告不利之證詞，證人丁○○是否確為本件車禍發生時，在場
    目擊事故發生之人，已非無疑，故證人丁○○之證詞可信度不高；(2)證人丁○○
    於偵查中證稱：「我記得復興路口已經轉為紅燈，可是一台計程車還是一直加速
    往前跑，結果就在路口撞到那台自小客車的『後方』」等語，及其於本院審理時
    亦證稱：「撞擊點在路中央，當時雙方受損的狀況，計程車好像右側『車頭』撞
    到白色轎車『左後方』」等語，惟本案車禍事故發生後，被告營業小客車之右側
    「後車身」凹陷、毀損，告訴人之自小客車則係「車頭」毀損，業如上述，均與
    證人丁○○證述有關二車撞擊而造成之車損部位不符；再參以證人丁○○於本院
    審理時證述有關案發當時曾參與幫忙警員在場指揮交通等語，對照證人即當時到
    場處理本案之警員乙○○於本院證稱：不瞭解當時是否有旁人參與指揮交通等語
    ，亦有不符，故本院無法確信證人丁○○於案發當時確實在場，並目賭車禍事故
    之發生；(3)況證人丁○○於本院審理時證稱：「聽到碰撞聲音後，才轉頭過去看
    」、「轉頭過去看時，就已經撞到了」、「我轉頭過去看時，就已經看到紅綠燈
    的狀況」、「（問：二部車撞擊前的行進方向？）撞擊前的行進方向我沒看到。
    我是以撞擊後兩車停止的位置，來判斷二車撞擊前的行進方向」等語，綜合證人
    丁○○之上開證詞內容，可認證人丁○○在被告與告訴人二車發生撞擊前及發生
    撞擊之瞬間，並未看到二車之行進方向及撞擊剎那之情形，僅於聽到二部車之撞
    擊聲音後，始轉頭望向案發現場，而此時，復興二路（即被告行車方向）之燈號
    為紅燈；再被告與告訴人之二車撞擊後，被告營業小客車停止之位置，已過復興
    二路與青年一路之交岔路口，停止於復興二路由南往北方向快車道上，車頭距復
    興路口之停止線約有二十五．七公尺（以青年一路雙向各有快、慢車道二個計算
    ，快車道寬約三．二公尺，慢車道寬約八．○公尺，而被告車頭距青年路由西往
    東方向之慢車道邊線約三．三公尺，（3.2+8.0）X2+3.3= 25.7）等情，有道路
    交通事故現場圖一份在卷可憑，是證人丁○○轉頭望向案發現場時，復興二路方
    向之交通號誌雖為紅燈，然此時被告之營業小客車已通過復興二路與青年一路交
    岔路口，距復興二路之停止線約有二十五．七公尺遠，並不能排除被告於通過路
    口之際，復興二路之燈號為綠燈或黃燈之可能性，是尚無法逕依證人丁○○之證
    詞遽以推論被告於通過上開路口時，有闖越紅燈之行為；(4)至卷附檢察官親赴車
    禍現場所製作之勘驗筆錄及位置圖，僅能證明證人丁○○證述有關當時所在之目
    擊地點，確可清楚目擊交通號誌時相變化及車禍經過，然證人丁○○係於車禍發
    生後，始轉頭望向車禍現場，未目賭被告通過路口之情形及車禍發生經過，亦不
    得以該勘驗筆錄及位置圖，逕認證人丁○○確有目賭被告闖越紅燈之情事。
５、證人丁○○之證詞並無法證明被告有闖越紅燈之過失，依罪疑惟輕原則，倘被告
    通過上開路口時，該燈號為綠燈或黃燈，被告應可信賴其左、右二側車道為紅燈
    ，所有車輛均應暫時停止，不得通過路口，被告在綠燈或黃燈之號誌下，通過路
    口並已越過中心線，其車輛之右後車身部分始遭他車撞擊，亦可見被告並無未注
    意車前狀況之過失甚明。
四、綜上所述，證人即告訴人丙○○於警詢及本院之證述存有瑕疵，證人戊○○於偵
    查中之證詞未經具結，無證據能力，而證人丁○○係於二車撞擊停止後，轉望向
    案發現場時，始看見被告行車方向之燈號為紅燈，並未實際目賭被告闖越紅燈之
    行為，亦無法證明被告有闖越紅燈之情事，此外，公訴人復未提出其他積極證據
    ，足供本院審認被告有何闖越紅燈及未注意車前狀況之過失，不能證明被告犯罪
    ，自應由本院為被告無罪判決之諭知。
五、按檢察官聲請以簡易判決處刑之案件，經法院認為有第四百五十一條之一第四項
    但書之情形者，應適用通常訴訟程序審判之，刑事訴訟法第四百五十二條定有明
    文；且對於簡易判決之上訴，準用刑訴法第三編第一章及第二章之規定，管轄第
    二審之地方法院合議庭受理簡易判決上訴案件，應依通常程序審理。其認案件有
    刑訴法第四百五十二條之情形者，應撤銷原判決，逕依通常程序為第一審判決，
    法院辦理刑事訴訟簡易程序案件應行注意事項第十四項亦有規定。本案檢察官就
    被告涉犯業務過失傷害罪嫌聲請以簡易判決處刑，經本院審理後，認應諭知無罪
    之判決，已如前述，致有刑事訴訟法第四百五十一條之一第四項但書第三款之情
    形，依前揭規定，此部分應由本院合議庭逕依通常程序審理後，自為第一審判決
    ，附此敘明。
據上論斷，應依刑事訴訟法第四百五十五條之一第一項、第三項、第四百五十二條、
第三百六十九條第一項前段、第三百六十四條、第三百零一條第一項，判決如主文。
本案經檢察官己○○到庭執行職務。
中　　　華　　　民　　　國　　九十三　　年　　 十二 　　月　　二十七　　日
                                  臺灣高雄地方法院交通法庭
                                      審判長法  官  莊崑山
                                            法  官  方百正
                                            法  官  曾鴻文
右正本證明與原本無異。
如不服本判決，應於收受送達後十日內向本院提出上訴書狀。
  　　　　　　　　　　　　　　　　　　　　　書記官  王高山
中　　　華　　　民　　　國　　九十三　　年　　 十二 　　月　　二十七　　日
